臺灣臺中地方法院臺中簡易庭小額民事判決
111年度中小字第2561號
原      告  馨琳揚企管顧問有限公司


法定代理人  唐明良  


訴訟代理人  蔡馥琳  
            卜希文  
被      告  張詠晴  
訴訟代理人  何駿逸  
上列當事人間請求給付電話費事件，本院於民國111年7月26日言
詞辯論終結，判決如下：
    主      文
被告應給付原告新臺幣1,000元，及自民國110年10月15日起至清
償日止，年息百分之5計算之利息。
原告其餘之訴駁回。
訴訟費用新臺幣1,000元，由被告負擔新臺幣150元，餘由原告負
擔。
本判決原告勝訴部分得假執行。
    事實及理由
壹、程序方面：
    按訴狀送達後，原告不得將原訴變更或追加他訴，但擴張或
    減縮應受判決事項之聲明者，不在此限，民事訴訟法第255
    條第1 項第3 款定有明文。本件原告起訴（即聲請支付命令
    ）時原請求：被告應給付原告新臺幣（下同）8,472元，及
    自民國103年2月2日起清償日止，年息百分之5計算之利息。
    嗣於111年6月29日準備狀，因被告為時效抗辯，減縮原請求
    電信費部分，僅請求專案補償金部分，故變更聲明為：被告
    應給付原告6,632元，及自103年2月2日起至清償日止，按年
    息百分之5計算利息等語（見本院卷第47頁），核屬聲明之
    減縮，與前開規定相符，應予准許。
貳、實體方面：
一、原告主張：被告於民國97年3月5日起與訴外人亞太電信股份
    有限公司（下稱亞太公司）簽訂行動電話服務申請書、專案
    同意書，向亞太公司申辦門號0000000000號之行動電話。合
    約期間為30個月，依約由亞太公司提供被告電信及網路等服
    務，而被告應依約繳納電信服務費（如月租費、通話費等）
    ，若因欠費違約致遭提前終止契約（停機）者，尚需給付專
    案補貼款即違約金。詎被告未依約繳納電信費（因被告為時
    效抗辯，電信費部分未請求），門號0000000000號尚欠亞太
    公司專案補償金6,632元。經亞太公司將前揭對被告之債權
    於109年9月11日讓與原告，並於110年10月21日函知被告，
    爰依電信服務契約及債權讓與之法律關係，提起本件訴訟等
    語，並聲明：被告應給付原告6,632元，及自103年2月2日起
    至清償日止，按年息百分之5計算利息。
二、被告則以：就原告主張之債權部分（包含電信費及專案補貼
    款），均應為商品對價，適用2年短期時效，主張時效抗辯
    等語，並聲明：原告之訴駁回。
三、得心證之理由：
  ㈠按電信業者以提供行動通信網路系統發送、接收、傳遞電磁
    波之方式，供其用戶發送、傳輸或接收符號、信號、文字、
    影像、聲音、網路訊號，並基此向其用戶按月收取通話費、
    上網費、月租費，則該行動通信網路系統自屬電信業者營業
    上供給之「商品」，且現今社會行動通信業務蓬勃發展，此
    類債權應有從速促其確定之必要性，應認電信業者所提供予
    用戶之行動通話網路系統，亦為民法第127條第8款所稱之「
    商品」，即有該條2年短期時效之適用（臺灣高等法院暨所
    屬法院92年法律座談會民類提案第4號研討結果）。而主權
    利因時效消滅者，其效力及於從權利，民法第146條定有明
    文。此從權利應包括已屆期之遲延利息在內。債務人於時效
    完成時，得行使抗辯權。一經行使抗辯權，該當權利之請求
    權即歸於消滅，從權利之時效雖未完成，亦隨之而消滅。此
    為時效制度之使然。債權受讓人之權利不得大於讓與人。已
    屆期之利息債權請求權，不因該當利息債權已讓與第三人而
    排除時效效力規定之適用（最高法院99年第5次民事庭會議
    決議可資參照）。查被告前向亞太公司申辦租用並已取得門
    號0000000000號之行動電話門號撥打使用，因迨至103年1月
    10日止，被告未依約繳納電話費達1,840元及補償金6,632元
    ，合計8,472元未繳，而遭亞太公司停話等情，為兩造所是
    認，揆諸前揭說明，本件電信費請求權，至遲於105年1月9
    日即已罹於時效甚明。再原告於109年9月11日受讓本件電信
    費債權後，遲於110年12月30日始對被告聲請支付命令而為
    請求，此有民事支付命令聲請狀上本院收文收狀戳1枚在卷
    可憑，是被告自得以原告受讓之電信費用債權請求權罹於時
    效消滅為由對抗原告，而主張拒絕給付。
  ⑵按已發生之違約金並非民法第146條所稱之從權利，其請求權
    與原本請求權各自獨立，消滅時效亦分別起算，原本請求權
    雖已罹於消滅時效，已發生之違約金請求權並不因而隨同消
    滅（最高法院97年度台上字第477號判決意旨參照）。再按
    違約金既非定期給付之債務，與民法第126條所規定之性質
    不同，其時效為15年而非5年，亦無民法第145條第2規定之
    適用（最高法院98年度台上字第911號裁判意旨、107年度第
    3次民事庭會議決議可資參照）。經查：原告主張被告向原
    債權人亞太公司租用門號0000000000號之行動電話門號撥打
    使用，因迨至103年1月10日止，經計算被告未依約繳納電話
    費達1,840元及補償金6,632元，合計8,472元未繳乙情，業
    據原告提出債權讓與證明書、債權讓與通知函及回執、亞太
    行動電話申請書、被告身分證正反面影印本、電信費帳單為
    證，堪信為真。被告雖辯稱專案補貼款申辦門號時，因承諾
    持續使用門號及商品服務一定期間，而取得月租費之減免優
    惠或電信設備優惠差價等，實質上應屬販售商品之代價，非
    違約金，仍應適用2年短期時效等語。然查原告請求之補償
    款，該等契約條款之目的，係電信公司於訂約時提供專案手
    機，使用戶得於申辦門號時即可優惠價格取得手機，為限制
    用戶取得專案手機後，於短時間內隨意終止契約，或累計已
    繳納電信費金額不多，使電信公司賺取的電信費利益，甚至
    低於其低價出售或贈與手機之成本，受有用戶債務不履行所
    致的損害，故事先約定用戶違約（即違反契約條款）時，需
    補償一定之金額，此應屬「賠償總額預定性之違約金」。揆
    諸上開見解，應適用民法第125條之消滅時效。準此，原告
    自原債權人103年1月10日終止契約時起，至110年12月30日
    聲請支付命令為止，尚未逾越15年之消滅時效。從而，被告
    以時效抗辯為由，拒絕給付此部分款項，尚屬無據。
  ㈢按當事人約定契約不履行之違約金過高者，法院固得依民法
    第252條以職權減至相當之數額，惟是否相當仍須依一般客
    觀事實、社會經濟狀況及當事人所受損害情形，以為酌定標
    準，而債務已為一部履行者，亦得比照債權人所受利益減少
    其數額（最高法院49年台上字第807號判例意旨可資參照）
    。經查，被告所申辦門號，並非均未繳納電信費，且未繳之
    電信費僅1,840元，本院參酌債務已為一部履行之程度，債
    權人所受損害情形，認本件違約金酌減後，總額合計1,000
    元，較為允當。
四、綜上所述，原告就系爭支付命令所載電信費債權請求權已罹
    於2年之時效，經被告時效抗辯後，電信費債權請求權歸於
    消滅。而電信費債權之主權利因時效消滅者，其效力及於利
    息之從權利。原告就系爭支付命令所載補償款、專案違約金
    、手機補貼款債權，尚未罹於15年之時效，惟經本院違約金
    酌減後，原告僅得就1,000元對原告請求。從而，原告請求
    被告給付如主文第1項所示之金額範圍內，為有理由，應予
    准許。原告逾此範圍之請求，應予駁回。
五、本判決原告勝訴部分，係適用小額程序所為被告敗訴之判決
    ，依民事訴訟法第436條之20規定，應依職權宣告假執行。
六、依民事訴訟法第436條之19第1項、第79條規定，本件訴訟費
    用額確定為1,000元（計算式：裁判費1,000元），命兩造按
    如主文第3項所示金額負擔。
中　　華　　民　　國　　111 　年　　8 　　月　　30　　日
                          臺灣臺中地方法院臺中簡易庭
                                  法　官　張清洲
以上為正本，係照原本作成。
如不服本判決，應於送達後20日內，以判決違背法令為理由，向
本院提出上訴狀並表明上訴理由（上訴理由應表明一、原判決所
違背之法令及其具體內容；二、依訴訟資料可認為原判決有違背
法令之具體事實），如於本判決宣示後送達前提起上訴者，應於
判決送達後20日內補提上訴理由書（須附繕本）。並應繳納上訴
費新臺幣壹仟伍佰元，如未繳納，依民事訴訟法施行法第9 條之
規定，認當事人明知上訴要件有欠缺，逕以裁定駁回其上訴。
中　　華　　民　　國　　111 　年　　8 　　月　　30　　日
                                  書記官  陳慧津